臺灣臺中地方法院刑事判決　　　　　　　　　　　　　九十四年度易字第二一八號
　　公　訴　人　臺灣臺中地方法院檢察署檢察官
　　被　　　告　乙○○
右列被告因詐欺案件，經檢察官提起公訴（九十三年度偵緝字第一五四六號），經本
院合議庭裁定由受命法官獨任進行簡式審判程序，並判決如左：
    主  文
乙○○幫助意圖為自己不法之所有，以詐術使人將本人之物交付，處有期徒刑肆月，
如易科罰金，以佰元折算壹日。
    犯罪事實
一、乙○○在可預見其將自己之金融帳戶交付予吳泰祥（由檢察官另案偵辦）使用，
    足供吳泰祥向他人詐騙財物，供匯款之用，而其發生並不違背其本意之認識下，
    竟為貪圖吳泰祥承諾其可抵償債務新臺幣（下同）二、三千元之利益，不顧他人
    所可能遭害之危險，容任吳泰祥藉以遂行犯罪，並基於幫助吳泰祥詐欺取財之不
    確定故意，將其所有於九十一年三月五日，在臺中市中國信託商業銀行公益分行
    申請開設之帳號0000000000000000號帳戶之存摺、印章及提款
    卡（含密碼），於申設完畢之同日，在臺中市○○路旁交付予吳泰祥，以此方式
    幫助吳泰祥詐騙他人財物。嗣後吳泰祥與其所屬之詐騙集團，即共同基於意圖為
    自己不法所有之犯意聯絡，由該詐騙集團成員中之一名成年男子（或係吳泰祥本
    人），於九十二年十二月二十四日晚上八時許，佯稱係郵局職員，撥打電話給甲
    ○○，告知有掛號信件很久未領取，欲知詳情應另撥打臺北郵政總局之電話00
    －00000000號，甲○○乃依指示撥打該支電話號碼，與另一名成年男子
    通話，該名成年男子詢問甲○○之姓名後，即表示其有一張匯票及一封公文，並
    請撥打中央健保局電話00－00000000號詢問，甲○○再依指示撥打該
    支電話號碼後，與一名成年女子通話，該名成年女子表示甲○○有一封公文及一
    張一萬零八百三十九元之匯票待領，並表示該筆金額尚暫放於郵局之臨時帳號內
    ，可轉匯至甲○○指定之帳戶內，且為取信甲○○，乃指示甲○○撥打上開臺北
    郵政總局電話加以確認，甲○○復依指示撥打後，經對方確認確有該筆金額存入
    郵局之某臨時帳號內，且表示可匯入甲○○指定之任何帳戶內後，即向甲○○取
    得帳戶之帳號，並告知於十分鐘後即可至提款機查看該筆金額是否已入帳，甲○
    ○掛上電話後旋即至景文技術學院附近之世華銀行提款機操作，因發現未有入帳
    ，乃再撥打上開臺北郵政總局之電話號碼與該名成年男子聯絡，經該名成年男子
    表示因故一直無法將上開款項匯入甲○○之帳戶內，乃表示可教導甲○○如何操
    作提款機以確認臨時帳號，甲○○不疑有它，乃陷於錯誤，將其提款卡放入提款
    機內，依該名成年男子之指示操作，接續於九十二年十二月二十四日晚上九時十
    四分五秒許及同日晚上九時二十三分二十二秒許，將其帳戶內二筆九萬四千七百
    八十三元先後轉匯至乙○○前開帳戶內。迨甲○○察覺帳戶內金額減少，知悉受
    騙後始向警方報案，並為警循線查獲上情。
二、案經甲○○訴請臺中市警察局第五分局報告臺灣臺中地方法院檢察署檢察官偵查
    起訴。
    理  由
一、訊據被告乙○○坦承有於右揭時地將上開金融帳戶存摺、金融卡及提款密碼以抵
    償債務方式交付予吳泰祥使用之事實，且吳泰祥與其所屬詐欺集團所為之詐欺犯
    行，亦據被害人甲○○於警詢中指述綦詳，並有被告於中國信託商業銀行公益分
    行之開戶資料等文件四紙、被害人甲○○所提出其匯款之中華郵政公司自動櫃員
    機交易明細表影本二紙在卷可參。按刑法上之故意，分直接故意（確定故意）與
    間接故意（不確定故意），「行為人對於構成犯罪之事實，明知並有意使其發生
    者」為直接故意，「行為人對於構成犯罪之事實，預見其發生而其發生並不違背
    其本意者」為間接故意；一般人至銀行開設帳戶並非難事，如非洗錢、犯罪等不
    法目的，依常情並無捨棄自己帳戶而迂迴收購他人帳戶使用之理，是被告對於吳
    泰祥可能將其帳戶用來作為詐欺等非法用途上，應有所預見，且不違背其本意，
    其竟仍為抵償債務將帳戶交付予吳泰祥，足見吳泰祥將被告帳戶用來作為詐欺取
    財之用，為被告所容認及允許。另查銀行帳戶可供款項之存匯、提領，係一般人
    均可輕易申請開設，並無任何資格條件之限制，且金融存款帳戶，事關存戶個人
    財產權益之保障，其與存戶印鑑章、提款卡結合，專屬性、私密性更形提高；除
    非本人或與本人具密切關係之人，難認有何理由可自由流通使用該存摺、印章；
    一般人亦均有應妥為保管存摺及提款卡，以防止存摺及提款卡被他人冒用之認識
    ，縱有特殊情況偶有將存摺、提款卡交付他人之需，亦必深入瞭解其用途後始行
    提供使用，實乃吾人日常生活經驗與事理；且存摺、提款卡等有關個人財產、身
    分之物品，如淪落不明人士手中，極易被利用為與財產犯罪有關之犯罪工具；而
    與他人於身分上不具密切關係之人，竟徵求他人提供帳戶以為使用，此等行為，
    客觀上已屬可疑，且顯係供為某非正當資金進出使用，而隱瞞其流程及行為人身
    份曝光之不法意圖亦可預見；若此之社會現實，恆係一般人本於日常生活經驗即
    可體察。本件被告係有社會生活經驗之成年人，對此自亦難諉無不知。復按刑法
    上之幫助犯，係指以幫助之意思，對於正犯資以助力，而未參與實施犯罪之行為
    者而言，本件被告所參與者，係詐欺取財構成要件以外之行為，故應以詐欺取財
    之幫助犯論之。綜上所述，本件事證明確，被告犯行堪予認定。
二、查向被告收取前揭帳戶之吳泰祥與其所屬之詐騙集團基於意圖為自己不法之所有
    ，佯稱郵政人員以臨時帳號保管健保局核退之健保費及掛號信件等方式詐騙被害
    人，令被害人陷於錯誤依指示前往自動櫃員機操作，而誤將存款轉帳匯入被告前
    開銀行帳戶內，核其等所為，係犯刑法第三百三十九條第一項之詐欺取財罪。而
    被告提供自己之銀行帳戶予吳泰祥所組成之詐騙集團作為詐欺取財之用，主觀上
    係以幫助他人犯罪之意思而參與構成要件以外之行為，核其所為，係犯刑法第三
    十條第一項前段、第三百三十九條第一項之幫助詐欺取財罪。又被告幫助他人犯
    詐欺取財罪，為從犯，應依刑法第三十條第二項之規定，減輕其刑。爰審酌被告
    提供自己之銀行帳戶予他人詐欺取財使用，造成犯罪偵查困難，幕後犯罪人得以
    逍遙法外，致使此類犯罪手法層出不窮，嚴重危害社會治安，然其素無前科，於
    本院審理時亦坦承犯行，知所悔悟等一切情狀，量處如主文所示之刑，並諭知易
    科罰金之折算標準，以示懲儆。
三、本案被告犯罪型態為提供帳戶幫助他人犯罪，因詐欺取財之正犯是否屬於共同正
    犯、連續犯等，與被告應成立之罪名、刑責均無涉，為免累贅，爰不於主文欄諭
    知被告幫助「共同連續」詐欺取財，併此敘明。
據上論斷，應依刑事訴訟法第二百七十三條之一第一項、第二百九十九條第一項前段
，刑法第三十條第一項前段、第二項、第三百三十九條第一項、第四十一條第一項前
段，罰金罰鍰提高標準條例第一條前段、第二條，判決如主文。
中      華      民      國    九十四    年      四      月    二十七    日
                                臺灣臺中地方法院刑事第十三庭
                                        法  官  許  月  馨
右正本證明與原本無異。
如不服本判決，應於判決送達後十日內向本院提出上訴狀，上訴於臺灣高等法院臺中
分院( 須附繕本 )。
                                        書記官
中      華      民      國    九十四    年      四      月    二十八    日
【附錄本案論罪科刑法條全文】
刑法第三百三十九條第一項：
意圖為自己或第三人不法之所有，以詐術使人將本人或第三人之物交付者，處五年以
下有期徒刑、拘役或科或併科一千元以下罰金。
